【裁判字號】    95,易,1669
【裁判日期】    950929
【裁判案由】    毒品危害防制條例
【裁判全文】
臺灣板橋地方法院刑事判決              95年度易字第1669號
公  訴  人  臺灣板橋地方法院檢察署檢察官
被      告  甲○○
上列被告因違反毒品危害防制條例案件，經檢察官提起公訴（九
十五年度毒偵字第四九三一號），被告於本院準備程序進行中就
被訴事實為有罪之陳述，經本院合議庭裁定由受命法官獨任進行
簡式審判程序，並判決如下：
    主  文
甲○○施用第二級毒品，累犯，處有期徒刑伍月，如易科罰金，
以新臺幣壹仟元折算壹日。扣案之甲基安非他命（驗餘淨重零點
參捌公克），沒收銷燬之；包裝上開毒品之外包裝袋壹個，沒收
之。
    事  實
一、甲○○前於民國八十九年間，因施用毒品案件，經本院裁定
    送觀察、勒戒後，認無繼續施用毒品傾向，於八十九年十月
    二十六日執行完畢釋放，由臺灣板橋地方法院檢察署檢察官
    以八十九年度毒偵字第四七四九號為不起訴處分確定；復於
    九十一年間，因施用毒品案件，經本院以九十一年度毒聲字
    第二一二三號裁定送觀察、勒戒後，認有繼續施用毒品傾向
    ，再經本院以九十一年度毒聲字第二四一一號裁定令入戒治
    處所施以強制戒治，同時經臺灣板橋地方法院檢察署檢察官
    提起公訴，起訴部分經本院以九十一年度易字第二六四九號
    判處有期徒刑十月確定，強制戒治部分則先後經本院以九十
    二年度毒聲字第七六四號裁定停止戒治，所餘戒治期間付保
    護管束，及以九十二年度毒聲字第一七七二號裁定撤銷停止
    戒治，令入戒治處所施以強制戒治；後於九十三年間，再因
    施用毒品案件，經本院以九十三年度易緝字第一二一號判處
    有期徒刑六月確定，上開二案接續執行，甫於九十四年九月
    一日縮刑期滿執行完畢。詎猶不思悛悔，復基於施用第二級
    毒品甲基安非他命之犯意，於九十五年七月十三日某時，在
    其位於臺北縣三重市○○○路十五號八樓之三住處，以將第
    二級毒品甲基安非他命置於玻璃吸食器內點火燒烤吸取其濃
    煙之方式，施用第二級毒品甲基安非他命一次。嗣於九十五
    年七月十四日下午一時三十分許，為警在臺北縣三重市○○
    ○路二六七巷口查獲，並扣得甲基安非他命一包（淨重零點
    四公克，取樣零點零二公克化驗，餘零點三八公克）。
二、案經臺北市政府警察局松山分局報請臺灣板橋地方法院檢察
    署檢察官偵查起訴。本院於準備程序進行中，被告就被訴事
    實為有罪之陳述，經告知被告簡式審判程序之旨，並聽取當
    事人之意見後，裁定進行簡式審判程序。
    理  由
一、上揭犯罪事實，業經被告甲○○於本院準備程序及審理中坦
    承不諱，並有第二級毒品甲基安非他命一包扣案可資佐證，
    且被告經警於九十五年七月十四日採集其尿液檢體送驗結果
    ，呈安非他命類陽性反應，亦有臺灣檢驗科技股份有限公司
    九十五年八月三日報告編號ＣＨ／二００六／七一０二二號
    濫用藥物尿液檢驗報告、臺北市政府警察局偵辦毒品案件尿
    液檢體委驗單各一紙附卷可參，另扣案之白色晶體一包，經
    送請臺北市政府警察局刑事鑑識中心鑑定結果，檢出甲基安
    非他命成分，淨重零點四公克，取零點零二公克化驗，驗餘
    淨重零點三八公克一節，亦有臺北市政府警察局九十五年九
    月五日北市鑑毒字第四二０號鑑驗通知書一紙在卷可稽，足
    認被告之自白與事實相符，洵堪採為認定事實之依據，事證
    明確，被告犯行已堪認定。又按九十二年七月九日新修正之
    毒品危害防制條例刪除二犯及三犯之規定，一改修法前繁雜
    之處遇程序，僅將施用毒品者簡化區分為初犯、再犯，並認
    施用毒品者係屬病患性犯人，以觀察、勒戒戒除其身癮，並
    以強制戒治去除其心癮。經觀察、勒戒或強制戒治執行完畢
    釋放後，若係五年後再犯該條例第十條施用毒品罪者，與同
    條例第二十條第一項、第二項關於「初犯」之處理方式相同
    ，檢察官應先聲請法院裁定令被告入勒戒處所觀察、勒戒，
    並視有無繼續施用毒品傾向，決定應予釋放、為不起訴之處
    分，或應聲請法院裁定令入勒戒處所強制戒治；若係五年內
    「再犯」同條例第十條施用毒品罪者，依同條例第二十三條
    第二項規定，檢察官則應依法追訴。觀諸該條例第二十條第
    三項之修正理由：「觀察、勒戒或強制戒治五年後再犯者，
    顯見前所實施之觀察、勒戒或強制戒治已足以遮斷其施用毒
    品之癮，為期自新及協助其戒除毒癮，對此五年後再犯者，
    爰明定仍適用初犯之規定，先經觀察、勒戒、強制戒治之程
    序。」及同條例第二十三條第二項之修正理由：「為配合簡
    化施用毒品犯之刑事處遇程序，並鑑於經觀察、勒戒或強制
    戒治執行完畢釋放後五年內再犯者，其再犯率甚高，原據以
    實施之觀察、勒戒及強制戒治既已無法收其實效，自應施以
    刑事處遇。」，顯然如施用毒品者係前經觀察、勒戒或強制
    戒治等治療程序執行完畢五年後，始再施用毒品之「初犯」
    ，因前所執行之觀察、勒戒或強制戒治已足收戒除毒癮之效
    ，自應重新執行觀察、勒戒或強制戒治等治療程序，並於治
    療程序執行完畢後，由檢察官為不起訴處分，毋庸對之追訴
    處罰；反之，在「再犯」之情形，因其先前所為治療程序顯
    未能收戒斷毒癮之效，且考量施用毒品者之再犯率偏高，乃
    簡化其刑事處遇程序，而逕予追訴處罰，不再施以治療程序
    。參酌上開立法理由，修正毒品危害防制條例就施用毒品者
    ，祇於「初犯」及「五年後再犯」二種情形，有其追訴條件
    之限制，即須於初犯經觀察、勒戒或強制戒治釋放後，五年
    內均無施用毒品之行為，始能認其前所實施之觀察、勒戒或
    強制戒治已足遮斷毒癮，而得於五年後再犯時，再予適用初
    犯之規定，重行觀察、勒戒等程序。倘五年內已經再犯，被
    依法追訴處罰，縱其第三次（或第三次以上）施用毒品之時
    間在初犯釋放五年以後，即與「五年後再犯」之情形有別，
    且因已於「五年內再犯」，顯見其再犯率甚高，原實施觀察
    、勒戒或強制戒治，已無法收其實效，而無五年戒斷期之存
    在，自無再經觀察、勒戒及強制戒治之必要，應由檢察官逕
    行起訴，始符新法修正之本旨。是本件被告前於八十九年間
    ，因施用毒品案件，經本院裁定送觀察、勒戒後，認無繼續
    施用毒品傾向，於八十九年十月二十六日執行完畢釋放後，
    嗣即再因於九十年八月某日起至九十一年六月二十八日下午
    五時許止連續施用第二級毒品多次，經本院以九十一年度易
    字第二六四九號判處有期徒刑十月確定，再因於九十二年五
    月十三日下午某時施用第二級毒品，經本院以九十三年度易
    緝字第一二一號判處有期徒刑六月確定，有臺灣高等法院被
    告前案紀錄表一份附卷可考，被告於上開觀察、勒戒執行完
    畢後，既曾於五年內再犯毒品危害防制條例第十條之罪，並
    經判刑確定，本次被告四犯毒品危害防制條例第十條之罪，
    自非屬毒品危害防制條例第二十條第三項所定「再犯」之情
    形，而應依法追訴，附此敘明。本件事證明確，應依法論科
    。
二、核被告甲○○所為，係犯毒品危害防制條例第十條第二項之
    施用第二級毒品罪。其施用第二級毒品甲基安非他命前後持
    有第二級毒品甲基安非他命之低度行為，應為其施用之高度
    行為所吸收，不另論罪。又被告前因施用毒品案件，經本院
    先後以九十一年度易字第二六四九號、九十三年度易緝字第
    一二一號判處有期徒刑十月、六月確定，二案接續執行，於
    九十四年九月一日縮刑期滿執行完畢等情，亦有臺灣高等法
    院被告前案紀錄表一份在卷可憑，其受有期徒刑之執行完畢
    後，五年以內再犯本件有期徒刑以上之罪，為累犯，應依刑
    法第四十七條第一項之規定加重其刑。爰審酌被告前已因施
    用毒品案件經送觀察勒戒、強制戒治，並經法院多次判刑在
    案，仍不能戒除毒癮，再次漠視法令禁制而犯本罪，顯見其
    戒除毒癮之意志薄弱，惟念其犯後坦承犯行，態度尚佳，且
    施用毒品所生危害，實以自戕身心健康為主，對於他人生命
    、身體、財產等法益，尚無明顯而重大之實害等一切情狀，
    量處如主文所示之刑，並諭知易科罰金之折算標準，以示懲
    儆。又扣案之甲基安非他命（驗餘淨重零點三八公克），屬
    查獲之第二級毒品，不問屬於犯人與否，均應依毒品危害防
    制條例第十八條第一項前段規定予以宣告沒收銷燬之；至鑑
    驗耗損之第二級毒品甲基安非他命，既已滅失，自無需再予
    宣告沒收銷燬；而包裝上開毒品之外包裝袋一個，為被告所
    有，預備供本件施用毒品犯罪所用之物，業經被告供承在卷
    ，自應依刑法第三十八條第一項第二款之規定併予宣告沒收
    。
據上論斷，應依刑事訴訟法第二百七十三條之一第一項、第二百
九十九條第一項前段，毒品危害防制條例第十條第二項、第十八
條第一項前段，刑法第十一條、第四十七條第一項、第四十一條
第一項前段、第三十八條第一項第二款，判決如主文。
本案經檢察官黃怡華到庭執行職務。
中    華    民    國  九十五  年    九    月  二十九  日
                      刑事第十六庭  法  官    曾淑娟
如不服本判決，應於判決送達後十日內向本院提出上訴狀（應附
繕本），上訴於臺灣高等法院。
以上正本證明與原本無異。
                                    書記官    郭宇修
中    華    民    國  九十五  年    九    月  二十九  日
附錄本案論罪科刑法條全文：
毒品危害防制條例第十條：
施用第一級毒品者，處六月以上五年以下有期徒刑。
施用第二級毒品者，處三年以下有期徒刑。


司法院資訊處製作；財團法人民間司法改革基金會備份。
